【裁判字號】    98,訴,760
【裁判日期】    981030
【裁判案由】    違反毒品危害防制條例
【裁判全文】
臺灣嘉義地方法院刑事判決               98年度訴字第760號
公  訴  人  臺灣嘉義地方法院檢察署檢察官
被      告  甲○○
上列被告因違反毒品危害防制條例案件，經檢察官提起公訴（97
年度毒偵緝字第4999號），因被告於本院準備程序中就被訴事實
為有罪之陳述，經本院合議庭裁定由受命法官獨任以簡式審判程
序審理判決如下：
    主  文
甲○○施用第一級毒品，累犯，處有期徒刑玖月，扣案第一級毒
品海洛因貳包（驗餘淨重分別為零點零參參公克、零點零零柒公
克）均沒收銷燬之，其外包裝袋各壹個及吸食工具壹組、注射針
筒玖支均沒收。
    犯 罪 事 實
一、甲○○前於民國93年間，因竊盜、違反毒品危害防制條例案
    件，經臺灣板橋地方法院分別以93年度簡上字第399號、93
    年訴字第2379號判決判處有期徒刑6月、7月確定後，再以94
    年度聲字第815號裁定應執行有期徒刑11月確定；復於94年
    間，因竊盜案件，經同院以94年度易字第518號判決判處有
    期徒刑10月確定，與上揭應執行有期徒刑11月接續執行，於
    96年1月1日縮短刑期執行完畢出監。且曾因施用第一級、第
    二級毒品案件，經臺灣士林地方法院以89年度毒聲字第48號
    裁定應送勒戒處所觀察、勒戒，後因無繼續施用毒品傾向釋
    放，並經臺灣士林地方法院檢察署以89年度毒偵緝字第260
    號為不起訴處分確定；復於上揭觀察、勒戒執行完畢後5年
    內，再犯施用第二級毒品案件，經臺灣板橋地方法院以90年
    度毒聲字第45號裁定應送勒戒處所觀察、勒戒後，再裁定令
    入戒治處所強制戒治，於90年10月30日停止戒治，所餘戒治
    期間，付保護管束，嗣於91年1月19日保護管束期滿未經撤
    銷，視為強制戒治期滿而執行完畢。詎其仍不知悔改，竟基
    於施用第一級毒品海洛因及第二級毒品安非他命之犯意，於
    98年6月20日下午3時30分許，在嘉義市○○路（起訴書誤載
    為嘉義市○○路）某處加油站廁所內，以將海洛因及安非他
    命放入玻璃球內用火燒烤後吸食其煙氣之方式，同時施用海
    洛因及安非他命1次。嗣經警於同日下午5時30分許盤查後，
    扣得其所有海洛因2小包（淨重分別為0.038公克、0.012公
    克，驗餘淨重分別為0.033公克、0.007公克）、供施用海洛
    因及安非他命使用之吸食工具1組、供施用海洛因所預備之
    未使用過注射針筒9支，再採集其尿液送驗，經送驗結果，
    確呈海洛因進入人體後經代謝作用所分解生成之嗎啡陽性反
    應及甲基安非他命陽性反應，而悉上情。
二、案經臺南縣警察局新營分局報告臺灣嘉義地方法院檢察署檢
    察官偵查起訴。
    理  由
一、本件被告甲○○所犯係死刑、無期徒刑、最輕本刑為3年以
    上有期徒刑以外之罪，亦非高等法院管轄第一審案件，且被
    告於本院準備程序中，已就被訴事實為有罪之陳述，經告知
    簡式審判程序之旨後，被告及檢察官對於本件改依簡式審判
    程序審理均表示同意，本院合議庭爰依刑事訴訟法第273條
    之1第1項規定，裁定本件由受命法官獨任以簡式審判程序加
    以審理，是本件依刑事訴訟法第273條之2規定，不受同法第
    159條第1項、第161條之2、第161條之3、第163條之1及第16
    4條至第170條有關證據提示、交互詰問及傳聞證據等相關規
    定之限制，合先敘明。
二、上開犯罪事實，業據被告坦承不諱，且其本件為警採集送驗
    之尿液，經以酵素免疫法（EIA）初步篩檢及氣相層析質譜
    法（GC／MS）確認鑑定，檢驗結果確呈海洛因進入人體後經
    代謝作用所分解生成之代謝物嗎啡陽性反應及甲基安非他命
    陽性反應，有長榮大學98年6月26日確認報告及採取尿液編
    號對照表各1紙、查獲現場暨扣案物品照片共5張在卷及被告
    所有供施用海洛因、安非他命使用之吸食工具1組、供施用
    海洛因所預備之未使用過注射針筒9支等物扣案可資佐證（
    見偵卷第26頁、警卷第39頁、第54頁至第56頁、第35頁）；
    扣案之白色粉末2包（淨重分別為0.038公克、0.012公克）
    ，經鑑驗結果確均含有海洛因成分（驗餘淨重分別為0.033
    公克、0.007公克），亦有行政院衛生署草屯療養院98年8月
    4日草療鑑字第0980700258號鑑定書1紙在卷足稽（見偵卷第
    27頁）。足認被告上開任意性自白與事實相符，堪予採信。
三、按施用第一、二級毒品為犯罪行為，毒品危害防制條例第10
    條定有處罰明文。故施用第一、二級毒品者，依前揭規定本
    應科以刑罰。惟基於刑事政策，對合於一定條件之施用者，
    則依同條例第20條、第23條之規定，施以觀察、勒戒及強制
    戒治之保安處分。又毒品危害防制條例於92年7月9日修正公
    布，自93年1月9日施行，其中第20條、第23條將施用毒品之
    刑事處遇程序，區分為「初犯」及「5年內再犯」、「5年後
    再犯」。依其立法理由之說明：「初犯」，經觀察、勒戒或
    強制戒治後，應為不起訴處分或不付審理之裁定；經觀察、
    勒戒或強制戒治執行完畢釋放後，「5年內再犯」者，因其
    再犯率甚高，原實施之觀察、勒戒及強制戒治既已無法收其
    實效，爰依法追訴或裁定交付審理。至於經觀察、勒戒或強
    制戒治執行完畢釋放後，「5年後再犯」者，前所實施之觀
    察、勒戒或強制戒治已足以遮斷其施用毒品之毒癮，為期自
    新及協助其斷除毒癮，仍適用「初犯」規定，先經觀察、勒
    戒或強制戒治之程序。從而依修正後之規定，僅限於「初犯
    」及「5年後再犯」2種情形，始應先經觀察、勒戒或強制戒
    治程序。倘被告於5年內已再犯，經依法追訴處罰，縱其第3
    次（或第3次以上）再度施用毒品之時間，在初犯經觀察、
    勒戒或強制戒治執行完畢釋放5年以後，已不合於「5年後再
    犯」之規定，且因已於「5年內再犯」，顯見其再犯率甚高
    ，原實施觀察、勒戒或強制戒治，已無法收其實效，即應依
    該條例第10條處罰。至於第3次（或第3次以上）施用毒品之
    時間，是否宜有期間限制？以多久為適宜？則分屬刑事政策
    、專門醫學之範圍，非審判機關所能決定，有待循立法途徑
    解決。
四、本件被告曾因施用第一級、第二級毒品案件，經臺灣士林地
    方法院以89年度毒聲字第48號裁定應送勒戒處所觀察、勒戒
    ，後因無繼續施用毒品傾向釋放，並經臺灣士林地方法院檢
    察署以89年度毒偵緝字第260號為不起訴處分確定；復於上
    揭觀察、勒戒執行完畢後5年內，再犯施用第二級毒品案件
    ，經臺灣板橋地方法院以90年度毒聲字第45號裁定應送勒戒
    處所觀察、勒戒後，再裁定令入戒治處所強制戒治，於90年
    10月30日停止戒治，所餘戒治期間，付保護管束，嗣於91年
    1月19日保護管束期滿未經撤銷，視為強制戒治期滿而執行
    完畢等情，有臺灣高等法院被告前案紀錄表1份在卷可稽（
    見本院卷第4頁至第19頁）。是被告曾於經觀察、勒戒執行
    完畢釋放後5年內再犯，而經觀察、勒戒及強制戒治，揆諸
    上揭說明，本件自無再經觀察、勒戒及強制戒治之必要，檢
    察官逕行起訴，即無不合。本件事證明確，被告犯行堪以認
    定。
五、查海洛因、甲基安非他命分別為毒品危害防制條例第2條第2
    項第1款、第2款所定之第一級、第二級毒品，故核被告所為
    ，分別係犯毒品危害防制條例第10條第1項之施用第一級毒
    品罪及同條第2項之施用第二級毒品罪。被告持有海洛因、
    甲基安非他命以施用，其持有之低度行為，應為各該施用之
    高度行為所吸收，均不另論罪。又其係以1施用行為，同時
    施用第一級毒品與第二級毒品，而觸犯上開2罪，為想像競
    合犯，應依刑法第55條規定，從一重之施用第一級毒品罪處
    斷。而其前於93年間，因竊盜、違反毒品危害防制條例案件
    ，經臺灣板橋地方法院分別以93年度簡上字第399號、93年
    訴字第2379號判決判處有期徒刑6月、7月確定後，再以94年
    度聲字第815號裁定應執行有期徒刑11月確定；復於94年間
    ，因竊盜案件，經同院以94年度易字第518號判決判處有期
    徒刑10月確定，與上揭應執行有期徒刑11月接續執行，於96
    年1月1日縮短刑期執行完畢出監等情，有上開被告前案紀錄
    表可考，其於受徒刑之執行完畢後，5年以內故意再犯本件
    有期徒刑以上之罪，為累犯，應依法加重其刑。爰審酌被告
    曾因施用毒品經裁定觀察、勒戒、強制戒治及判處徒刑執行
    完畢，猶未知警惕而再犯本案，足見其未徹底戒除施用毒品
    之惡習，惟念及施用毒品本質上係戕害自身健康之行為，尚
    未嚴重破壞社會秩序或侵害他人權益，且被告坦承犯行、犯
    後態度尚可暨其犯罪之動機、目的、手段、國中畢業之智識
    程度、未婚、從事手工工作、經濟狀況不好、同時施用第一
    級毒品與第二級毒品等一切情狀，量處如主文所示之刑。
六、上開扣案之海洛因（驗餘淨重分別為0.033公克、0.007公克
    ），不問屬於犯人與否，應依毒品危害防制條例第18條第1
    項前段規定宣告沒收銷燬之。另扣案上開海洛因之外包裝袋
    各1個，具防止內容物裸露、逸出及潮濕功能，與吸食工具1
    組均係被告所有供施用海洛因及安非他命使用之物、未使用
    過之注射針筒9支則係被告供施用海洛因所預備之物，且均
    係其所有等情，業據被告供陳在卷，均應依刑法第38條第1
    項第2款規定宣告沒收。至因鑑驗使用而耗失之海洛因既已
    滅失，自無庸宣告沒收銷燬；其他扣案之小夾鏈袋、行動電
    話等物品，均非違禁物，且無證據證明與被告等本件犯行有
    何關聯，亦不併予宣告沒收，均併此敘明。
據上論斷，應依刑事訴訟法第273條之1第1項、第299條第1項前
段，毒品危害防制條例第10條第1項、第2項、第18條第1項前段
，刑法第11條、第47條第1項、第55條、第38條第1項第2款，判
決如主文。
本案經檢察官林俊良到庭執行職務。
中    華    民    國    98    年    10    月    30    日
                  刑事第四庭    法  官  吳育霖
以上正本證明與原本無異。
如不服本判決應於收受判決後10日內向本院提出上訴書狀，並應
敘述具體理由；其未敘述上訴理由者，應於上訴期間屆滿後20日
內向本院補提理由書（均須按他造當事人之人數附繕本）「切勿
逕送上級法院」。告訴人或被害人如對於本判決不服者，應具備
理由請求檢察官上訴，其上訴期間之計算係以檢察官收受判決正
本之日期為準。
中    華    民    國    98    年    10    月    30    日
                                書記官  林美芳
附錄本案論罪科刑法條：
毒品危害防制條例第10條
施用第一級毒品者，處6月以上5年以下有期徒刑。
施用第二級毒品者，處3年以下有期徒刑。


司法院資訊處製作；財團法人民間司法改革基金會備份。
